【裁判字號】    97,易,839
【裁判日期】    970630
【裁判案由】    詐欺
【裁判全文】
臺灣彰化地方法院刑事判決               97年度易字第839號
公  訴  人  臺灣彰化地方法院檢察署檢察官
被      告  丙○
上列被告因詐欺案件，經檢察官提起公訴（97年度偵緝字第177
號、第178號），本院依簡式審判程序判決如下：
    主  文
丙○犯幫助詐欺取財罪，處有期徒刑肆月，如易科罰金，以新臺
幣壹仟元折算壹日。
    事  實
一、丙○因缺錢花用，雖依其為成年人之知識、經驗，可預見金
    融機構帳戶係個人理財之重要工具，為個人財產、信用之重
    要表徵，如交予他人使用，而未加以闡明正常用途，極易被
    利用為財產犯罪之工具，而犯罪者取得他人存摺之目的在於
    取得贓款及掩飾犯行不易遭人追查，又對於提供帳戶之行為
    本身，雖無引發他人萌生犯罪之確信，但仍不顧他人所可能
    遭受財產上損害之危險，而基於縱若其金融機構之帳戶被利
    用作為詐欺取財之用，亦不違背其本意之幫助犯意，接續於
    民國97年7月16日、17日，將其所申設如附表一所示帳戶之
    存摺、提款卡、印鑑及密碼等資料以總計新臺幣（下同）5,
    000元價格販賣予真實姓名年籍不詳之成年男子，而容許他
    人藉其帳戶以遂行財產犯罪。嗣詐欺集團成員取得丙○之上
    開帳戶後，即分別意圖為自己不法所有，先後於附表二所示
    之時間，各以如附表二所示之手法，要求附表二所示之乙○
    ○、甲○需匯款至丙○所申設如附表一所示帳戶內，致使如
    附表二所示之乙○○、甲○陷於錯誤，各匯入如附表二所示
    金額至附表一所示丙○之帳戶內，而以此等方式詐欺取財得
    手。嗣經乙○○及甲○察覺有異報警處理，而循線查悉上情
    。
二、案經彰化縣警察局員林分局報告臺灣彰化地方法院檢察署檢
    察官偵查起訴。
    理  由
一、本案被告丙○所犯係死刑、無期徒刑、最輕本刑為3年以上
    有期徒刑以外之罪，其於準備程序就前揭被訴事實為有罪之
    陳述，經受命法官告知簡式審判程序之旨，並聽取被告與公
    訴人之意見後，本院認無不得或不宜改依簡式審判程序進行
    之處，爰依刑事訴訟法第273條之1第1項、第284條之1，裁
    定本案由受命法官獨任進行簡式審判程序。
二、訊據被告丙○對於其有於上揭時、地，接續將前述其所開立
    如附表一所示之金融機構帳戶之存摺、印鑑、提款卡及密碼
    等資料，以總計5,000元價格販賣予真實姓名年籍不詳之成
    年男子之事實坦認在卷，而被害人乙○○、甲○，分遭上開
    詐欺集團成員詐騙，而依指示各匯款至被告所申設之附表一
    編號1、2所示帳戶等情，業據證人即被害人乙○○、甲○於
    警詢中證述綦詳，並有被告所設立附表一編號1所示帳戶之
    郵政存簿儲金立帳申請書及客戶歷史交易清單及被害人乙○
    ○匯款之遠東國際商業銀行匯款申請書各1份在卷可考，復
    有被告所設立附表一編號2所示帳戶之開戶資料及交易明細
    表、被害人甲○匯款之郵局自動櫃員機儲戶交易明細表各1
    份存卷可查，足徵被告之任意性自白與事實相符，可以採信
    。又按刑法上之故意，分直接故意（確定故意）與間接故意
    （不確定故意），「行為人對於構成犯罪之事實，明知並有
    意使其發生者」為直接故意，「行為人對於構成犯罪之事實
    ，預見其發生而其發生並不違背其本意者」為間接故意；一
    般人至郵局、銀行開設帳戶並非難事，如非洗錢、犯罪等不
    法目的，依常情並無捨棄自己帳戶而迂迴收受他人帳戶使用
    之理，是被告對於前揭收購帳戶之成年人可能將其帳戶用來
    作為詐欺取財之非法用途，應有所預見，且不違背其本意，
    其竟仍販賣上開帳戶資料予該成年人，足見詐欺集團成員將
    被告帳戶用來作為詐欺取財之用，為被告所容認及允許。另
    查郵局、銀行帳戶可供款項之存匯、提領，係一般人均可輕
    易申請開設，並無任何資格條件之限制，且金融存款帳戶，
    事關存戶個人財產權益之保障，其與存戶印鑑章、提款卡結
    合，專屬性、私密性更形提高；除非本人或與本人具密切關
    係之人，難認有何理由可自由流通使用該存摺、印章；一般
    人亦均有應妥為保管存摺、提款卡（含密碼），以防止存摺
    及提款卡被他人冒用之認識，縱有特殊情況偶有將存摺、提
    款卡交付他人之需，亦必深入瞭解其用途後始行提供使用，
    實乃吾人日常生活經驗與事理；且存摺、提款卡等有關個人
    財產、身分之物品，如淪落不明人士手中，極易被利用為與
    財產犯罪有關之犯罪工具；而與他人於身分上不具密切關係
    之人，竟要求他人提供帳戶以為使用，此等行為，客觀上已
    屬可疑，且顯係供為某非正當資金進出使用，而隱瞞其流程
    及行為人身分曝光之不法意圖亦可預見；若此之社會現實，
    恆係一般人本於日常生活經驗即可體察，本件被告對此自亦
    難諉為不知，是被告接續提供其所開設如附表一所示之金融
    機構帳戶資料時，應有幫助他人犯詐欺取財罪之不確定故意
    ，堪可認定。綜上，本件事證明確，被告犯行洵堪認定，應
    予依法論科。
三、按刑法上之幫助犯，係對於犯罪與正犯有共同之認識，而以
    幫助之意思，對於正犯資以助力，而未參與實施犯罪之行為
    者而言（最高法院75年度臺上字第1509號、88年度臺上字第
    1270號判決意旨可資參照）。是以，如未參與實施犯罪構成
    要件之行為，且係出於幫助之意思提供助力，即屬幫助犯，
    而非共同正犯。被告基於幫助他人犯罪之意思，販賣附表一
    所示帳戶予真實姓名年籍不詳之成年男子，嗣詐欺集團成員
    再以詐欺取財方法取得如附表二所示被害人之財物，被告雖
    並未參與詐欺取財犯行，然其顯係就他人之犯罪加以助力，
    參與詐欺取財構成要件以外之行為。是核被告丙○所為，係
    犯刑法第30條第1項、第339條第1項之幫助詐欺取財罪。又
    被告以一個幫助行為接續交付如附表一所示之金融機構帳戶
    資料予真實姓名年籍不詳之成年男子，幫助詐欺集團成員分
    別對被害人乙○○、甲○為詐欺取財犯行，被告以一行為觸
    犯2個幫助詐欺取財罪名，為想像競合犯，應依刑法第55條
    之規定，論以一幫助詐欺取財罪。被告幫助他人犯詐欺取財
    罪，為幫助犯，應依刑法第30條第2項之規定，按正犯之刑
    度，減輕其刑。爰審酌被告擅自提供金融機構帳戶供他人非
    法使用，使犯罪不易查緝，增加被害人尋求救濟之困難，並
    擾亂金融交易往來秩序，危害社會正常交易安全，等同助長
    犯罪，行為殊屬不當，兼衡被害人所受損害、被告犯罪之動
    機、目的、手段及犯罪後於本院尚知坦承犯行、態度良好等
    一切情狀，量處如主文所示之刑，並諭知易科罰金之折算標
    準，以示懲儆。
據上論斷，應依刑事訴訟法第273條之1第1項、第299條第1項前
段，刑法第30條第1項前段、第2項、第339條第1項、第55條、第
41條第1項前段，刑法施行法第1條之1，判決如主文。
本案經檢察官陳茂榮到庭執行職務。
中    華    民    國    97    年    6    月    30    日
                  刑事第二庭         法  官  尚安雅
以上正本證明與原本無異。
如不服本判決，應於判決送達後10日內，向本院提出上訴書狀，
上訴書狀應「敘述具體上訴理由」，並按他造當事人之人數附繕
本。「切勿逕送上級法院」。
告訴人或被害人對於判決如有不服具備理由請求檢察官上訴者，
其上訴期間之計算係以檢察官收受判決正本之日期為準。
中    華    民    國    97    年    7    月    1     日
                                     書記官  陳文俊
附錄本案論罪科刑法條全文：
中華民國刑法第339條
（普通詐欺罪）
意圖為自己或第三人不法之所有，以詐術使人將本人或第三人之
物交付者，處5 年以下有期徒刑、拘役或科或併科1 千元以下罰
金。
以前項方法得財產上不法之利益或使第三人得之者，亦同。
前二項之未遂犯罰之。
【附表一】：
┌──┬──────────┐
│ 1  │臺灣郵政股份有限公司│
│    │彰化永靖郵局帳戶    │
│    │（局號：0000000、帳 │
│    │號：0000000）       │
├──┼──────────┤
│ 2  │日盛國際商業銀行帳戶│
│    │（帳號：000000000000│
│    │00）                │
└──┴──────────┘
【附表二】：
┌──┬───┬─────────────┬──────┬─────┬─────┐
│編號│被害人│詐  騙  日  期  、  手  法│ 匯 款 日 期│ 匯款金額 │匯入帳戶  │
│    │      │      （民 國）           │  （民國）  │（新臺幣）│          │
├──┼───┼─────────────┼──────┼─────┼─────┤
│ 1  │乙○○│詐欺集團成員取得被告於96年│96年7月18日 │ 380,000元│附表一編號│
│    │      │7月16日交付之上開附表一編 │10時30分許  │          │1所示帳戶 │
│    │      │號1所示郵局帳戶後，即佯稱 │            │          │          │
│    │      │係銀行人員「丙○」，並向劉│            │          │          │
│    │      │順發表示銀行帳戶有問題，要│            │          │          │
│    │      │求乙○○配合匯款，致乙○○│            │          │          │
│    │      │陷於錯誤，至臺北市大同區華│            │          │          │
│    │      │陰街遠東銀行重慶分行臨櫃匯│            │          │          │
│    │      │款至該詐欺集團成員指定之被│            │          │          │
│    │      │告帳戶。                  │            │          │          │
├──┼───┼─────────────┼──────┼─────┼─────┤
│ 2  │甲  ○│詐欺集團成員取得被告於96年│97年7月19日 │  16,212元│附表一編號│
│    │      │7月17日交付之上開附表一編 │19時14分許  │          │2所示帳戶 │
│    │      │號2所示銀行帳戶後，即向秦 │            │          │          │
│    │      │士佯稱其網路購物轉帳付款時│            │          │          │
│    │      │誤觸約定轉帳，造成每月定期│            │          │          │
│    │      │自其帳戶扣款，要求甲○配合│            │          │          │
│    │      │至郵局自動櫃員機操作，甲○│            │          │          │
│    │      │依指示操作後，其帳戶之存款│            │          │          │
│    │      │即轉入被告帳戶。          │            │          │          │
└──┴───┴─────────────┴──────┴─────┴─────┘


司法院資訊處製作；財團法人民間司法改革基金會備份。
